臺灣雲林地方法院刑事判決　　　　　　　 96年度重訴字第4號
公　訴　人　臺灣雲林地方法院檢察署檢察官
被　　　告　乙○○
選任辯護人　李建忠律師
上列被告因殺人案件，經檢察官提起公訴（96年度偵字第2023號）
，本院判決如下：
    主  文
乙○○殺人，處有期徒刑拾年。
    事  實
一、乙○○自民國95年6 月開始出現情緒不穩定及憂鬱現象，有
    暴力傾向並曾多次自殺，曾前往多家醫療院所就醫，但病症
    並未獲妥善診療，行為時因精神障礙，致其辨識行為違法或
    依其辨識而行為之能力已顯著減低。
二、乙○○與李美麗為舊識，於民國96年4 月9 日傍晚，李美麗
    以其所有電話號碼為0000000000號行動電話，撥打乙○○所
    有電話號碼為0000000000行動電話，約同乙○○外出至嘉義
    縣朴子市與友人一同飲酒唱歌，於同日19時許，乙○○依約
    開車至李美麗位於雲林縣北港鎮○○路64號之租屋處，搭載
    李美麗外出，待李美麗上車後，乙○○因其所耕作農田尚在
    灌溉中，故先載同李美麗至其所耕作位於雲林縣北港鎮扶朝
    里北港溪河床農地，於同日22時許，2 人到達目的地後下車
    ，在農地旁田埂間閒談，欲等候農田灌溉完成後再將灌溉之
    溝水關閉，李美麗先向乙○○告知因李美麗之女待產，需錢
    購買娃娃車等情，乙○○回應因臨時未準備，無法籌款等語
    ，李美麗又以言詞辱罵乙○○，稱：「幹，男子漢，沒有錢
    如何把馬子」等語，乙○○受到刺激一時情緒失控明知頸部
    為人之重要部位，以勒壓之方式將造成窒息死亡之結果，竟
    萌殺人之故意，在上開農田旁田埂間，先從後方以右手臂反
    鎖住李美麗頸部，再以左手扣住右手用力勒壓並壓制李美麗
    左手上臂，致李美麗無能力抵抗，期間長達約1 分多鐘，後
    乙○○發現李美麗已無氣息並倒地後始放手，致李美麗因頸
    部遭勒壓，導致腦部缺氧造成死亡，乙○○殺人後因心生畏
    懼，即逃離現場，且為掩飾其犯行，於翌日即96年4 月10日
    凌晨至李美麗上開之租屋處，向房東邱火連佯稱李美麗欲退
    租，而將李美麗置放租屋處之物品收拾完畢後，開車將物品
    帶回李美麗位於高雄縣橋頭鄉○○路146 之30號10樓之1 之
    住處，交付李美麗之家屬，並向李美麗之家屬即女婿陳明勝
    偽稱：李美麗已與友人出國遊玩等語，之後隨即離去。嗣於
    同日晚間，乙○○北上欲找家人協助，同時告知家人其已殺
    害李美麗等情，其家人則規勸乙○○自首。乙○○在上開殺
    人犯行在有偵查犯罪職務之公務員發覺前，於96年4 月11日
    7 時許，在家人陪同下至雲林縣警察局北港分局，向員警坦
    承上開之犯罪事實，而自首接受裁判。
三、案經李美麗之子甲○○訴由雲林縣警察局北港分局報告臺灣
    雲林地方法院檢察署檢察官偵查起訴。
    理  由
一、按被告以外之人於審判外之陳述，雖不符前4 條之規定，而
    經當事人於審判程序同意作為證據，法院審酌該言詞陳述或
    書面陳述作成時之情況，認為適當者，亦得為證據，刑事訴
    訟法第159 條之5 第1 項定有明文。經查，被告、辯護人與
    檢察官就本判決所引用被告以外之人於審判外之陳述，於審
    判程序均同意作為證據，且本院審酌此等證據資料作成時之
    情況，均無不法之情事，且與待證事實具有關聯性，認為適
    宜作為本案之證據，故認均有證據能力，合先敘明。
二、被告乙○○對於上開殺人等事實坦承不諱，核與證人甲○○
    、邱火連、張淙評、陳明勝指、證述之情節相符，並有電話
　　號碼為0000000000及0000000000號行動電話通聯紀錄2 份在
  　卷可證。而被害人李美麗顏面、雙耳和口鼻皆呈重度充血，
    雙眼結膜重度具充血及出血，左側耳後浮腫，左前側頸有多
    個小面積瘀傷及壹道短線狀淺割傷，兩側顳部及耳後顳枕部
    均具頭皮下出血，左側顳肌內亦具出血，左側頸動脈於顯微
    鏡下可見局部漿層出血，兩側頸動脈壁均具充血，所以推斷
    死者生前左顳枕部遭重擊，頸部遭勒壓過久致使腦部血流受
    阻，呼吸道亦極可能同時受壓迫而使窒息發生，最終腦部缺
    氧過久造成死亡。所以死者之死亡原因為頸部遭他人勒壓一
    節，業經檢察官督同法醫師、檢驗員到場相驗、解剖屬實，
    製有相驗筆錄、相驗屍體證明書、檢驗報告書在卷可稽（見
    相驗卷第37至67頁）。本案經送法務部法醫研究所鑑定結果
    亦同此認定，此有法醫研究所（96）醫鑑字第0961100541號
    鑑定書在卷可佐（見相驗卷第77至84頁)。 此外，並有現場
    及解剖照片共61張（見警卷第21至27頁、相驗卷第22至26頁
    、偵卷第97至115 頁）附卷可證，足認被告自白與事實相符
    ，堪以採信。
三、按人體頸部屬人體之要害部位，若鎖住人體頸部將導致腦部
    血流受阻，呼吸道受壓迫而窒息，最終腦部缺氧過久而有致
    命危險，被告乙○○為智識清楚之成年人，就此一般常識當
    為其所認知及預知，其從後方以右手臂反鎖住李美麗頸部，
    再以左手扣住右手用力勒壓並壓制李美麗左手上臂，致李美
    麗無能力抵抗，致李美麗因頸部遭勒壓，導致腦部缺氧造成
    死亡，自足以預見將傷及被害人腦部及呼吸而有致命危害，
    是被告有殺人之犯意至明。是本件事證明確，被告犯行堪以
    認定。
四、核被告乙○○所為，係犯刑法第271 條第1 項之殺人罪。被
    告於公務員未發覺犯罪前向雲林縣警察局北港分局警員自首
    而接受裁判，有該北港分局偵查佐李志慶職務報告在卷可證
    （見偵卷第123 頁），爰依刑法第62條前段規定減輕其刑。
    再被告乙○○自95年6 月開始出現情緒不穩定及憂鬱現象，
    有暴力傾向並曾多次自殺，曾前往多家醫療院所就醫，但病
    症並未獲妥善診療，行為時因精神障礙，致其辨識行為違法
    或依其辨識而行為之能力已顯著減低等情，此有長庚紀念醫
    院嘉義分院精神鑑定報告書1 紙（本院卷第63至67頁）在卷
    可稽，則被告於本案犯罪行為時，因精神障礙致其辨識行為
    違法，且依其辨識而行為之能力，顯著減低，亦可認定，爰
    依刑法第19條第2 項規定減輕其刑。本院審酌被告與被害人
    為男女朋友關係，被告係因被害人索討金錢購買娃娃車，復
    遭被害人辱罵，一時情緒失控鑄下錯誤，實屬悲劇，及被告
    國民小學畢業，智識程度不高，務農為業，於本院審理時和
    被害人家屬達成和解，願賠償新臺幣250 萬元，無前科紀錄
    ，品行尚佳，犯罪後甚為懊悔坦承犯行，態度良好等一切情
    狀，以量處如主文所示之刑。
據上論斷，應依刑事訴訟法第299 條第1 項前段、刑法第271 條
第1 項、第62條前段、第19條第2 項，判決如主文。
本案經檢察官林豐正到庭執行職務。
中　　華　　民　　國　　96　　年　　12　　月　　12　　日
                  刑事第一庭  審判長法  官  紀文勝
                                    法  官  王雅苑
                                    法  官  楊昱辰
以上正本證明與原本無異。
如不服本判決，應於判決收受後10日內，向本院提出上訴狀（須
附繕本）。
                                    書記官　陳善永
中　　華　　民　　國　　96　　年　　12　　月　　12　　日
附錄本案論罪科刑法條全文：
刑法第271 條第1 項：
殺人者，處死刑、無期徒刑或10年以上有期徒刑。
前項之未遂犯罰之。
